【裁判字號】    99,聲,412
【裁判日期】    990526
【裁判案由】    聲請避
【裁判全文】
臺灣桃園地方法院民事裁定               99年度聲字第412號
聲  請  人  甲○○
上列聲請人因本院98年度訴字第2283號請求損害賠償事件，聲請
法官迴避，本院裁定如下：
    主  文
聲請駁回。
    理  由
一、本件聲請意旨略以：聲請人與相對人黃旭明（即原告）間因
    本院98年度訴字第2283號損害賠償事件（下稱系爭損害賠償
    事件），前於民國99年4 月28日及29日開庭時，聲請人欲陳
    述事實及理由，然均遭承審法官數次以非常不客氣、不禮貌
    及不尊重之態度，直接命令、侮辱（即命聲請人閉嘴）或驅
    逐聲請人離庭，顯然已剝奪聲請人言詞辯論之權利；又法官
    就相對人之說詞及所提相關證據，均未查明是否屬實及與本
    案有無因果關係即加以認定，而就聲請人所主張損益相抵及
    聲請就本件行車事故鑑定意見書送覆議等則均不予採納，全
    然片面聽取相對人之說詞，另並要求傳喚無關之第三者為證
    人且命聲請人支付證人旅費，以上均有開庭錄音可查，足證
    本件承審法官執行職務確有偏頗之虞，為此依民事訴訟法第
    33條第1 項第2 款之規定，聲請法官迴避等語。
二、按民事事件，當事人得聲請法官迴避者，係以法官有民事訴
    訟法第32條所定之情形而不自行迴避，或法官有該條所定以
    外之情形，足認其執行職務有偏頗之虞者為要件，民事訴訟
    法第33條第1 項規定甚明。而民事訴訟法第33條第1 項第2
    款規定法官有應自行迴避而不自行迴避以外之情形，足認其
    執行職務有偏頗之虞，據而聲請法官迴避者，應以法官對於
    訴訟標的有特別利害關係，或與當事人之一造有密切之交誼
    或嫌怨，或基於其他情形客觀上足疑其為不公平之審判者為
    其原因事實（最高法院69年臺抗字第457 號判例意旨參照）
    ；且依同法第34條第2 項、第284 條之規定，應提出能即時
    調查之證據以釋明之。至若僅係訴訟進行指揮不當，或於曉
    諭發問態度欠佳，或對案件審理有所遲緩，在當事人主觀上
    疑其有偏頗之虞者，自不得據為聲請迴避之原因（最高法院
    86年度臺抗字第265 號判決意旨參照）。
三、經查，聲請人與相對人間因系爭損害賠償事件，前由民事庭
    承辦股法官收案後，即於99年4 月28日及29日定期進行言詞
    辯論程序等情，此經本院調取系爭損害賠償事件全卷核閱無
    訛。又聲請人固以前揭情詞主張系爭損害賠償事件之承審法
    官執行職務有偏頗之虞而聲請法官迴避等語。惟查，經本院
    聽取系爭損害賠償事件於99年4 月28日及29日進行言詞辯論
    程序之法庭數位錄音紀錄，經勘驗認：「一、開庭過程中並
    無聲請人所稱法官以不客氣、不禮貌或不尊重之態度，直接
    命令、侮辱（即閉嘴）或驅逐聲請人離庭之情形；僅於99年
    4 月29日開庭數位錄音進行約4 分鐘時，因法官正向原告逐
    一確認請求項目、金額及證據，但聲請人在旁不斷發言，法
    官為維持開庭秩序，始請聲請人先行安靜。二、開庭過程中
    聲請人均能自由陳述及表示意見，並無聲請人所稱法官要求
    其閉嘴而有剝奪其言詞辯論權利之情形。」等語，有本院99
    年5 月24日勘驗筆錄附卷可稽，是依上開法庭數位錄音內容
    以觀，本件承審法官於開庭時並無聲請人所述以侮辱方式命
    聲請人閉嘴或將其驅逐離庭之情形，且聲請人於開庭過程中
    均能自由陳述、表示意見，並無遭法官剝奪其言詞辯論權利
    之情形，已足見聲請人此部分所述顯非實情，自無足採信為
    真。又聲請人另主張本件承審法官對其所主張之意見均不予
    採納，全然片面採信相對人說詞，另傳喚無關之第三者為證
    人且命聲請人支付證人旅費等語；然聲請人此部分所述經核
    均屬法官指揮訴訟程序、曉諭發問暨適度公開心證之職權行
    使範疇，揆諸前揭判例意旨，聲請人尚不得據此為聲請法官
    迴避之原因；此外，聲請人既未具體指摘承審法官於系爭損
    害賠償事件中，就訴訟標的究有何特別利害關係，或與何方
    當事人間有何密切交誼或仇隙嫌怨等客觀原因事實，是其徒
    憑主觀疑慮質疑承審法官執行職務有偏頗之虞，進而聲請法
    官迴避，核與首揭法條規定顯有不符，自應予駁回，爰裁定
    如主文。
中    華    民    國    99    年    5     月    26    日
            民事第一庭  審判長法  官  郭琇玲
                              法  官  林哲賢
                              法  官  陳振嘉
如對本裁定抗告須於裁定送達後10日內向本院提出抗告狀，並繳
納裁判費新臺幣1,000元。
正本係照原本作成。
                              書記官  谷貞豫
中    華    民    國    99    年    5     月    31    日

司法院資訊處製作；財團法人民間司法改革基金會備份。
